臺灣嘉義地方法院民事簡易判決
110年度嘉簡字第125號
原      告  陳雅雯  


訴訟代理人  陳振榮律師
被      告  陳柏永  
            陳明傳  

            陳明德  
上列當事人間因被告妨害自由案件，原告提起請求排除侵害之刑
事附帶民事訴訟，經本院刑事庭以109年度嘉簡附民字第66號刑
事附帶民事訴訟裁定移送前來，本院於民國110年11月18日言詞
辯論終結，判決如下：
    主  文
一、被告陳柏永應給付原告新台幣（下同）5,000元，及自民國1
    10年1月1日起至清償日止，按週年利率百分之5計算之利息
    。
二、被告陳明傳應將放置於嘉義縣○○鎮○○○段00000地號土地，如
    嘉義縣大林地政事務所110年6月18日土地複丈成果圖即附圖
    （地號誤載為189-3，應予更正為183-9），編號B、面積3平
    方公尺土地，及編號C、面積2平方公尺土地上，如附件照片
    所示之附表編號6至10之木造狗籠、鐵製曬衣架、鐵製曬衣
    架下的兩塊石頭、竹竿、鐵製臉盆移除，並將土地返還予全
    體共有人。
三、被告陳明德應將放置於前揭土地上如附圖編號C、面積2平方
    公尺土地上，如附件照片所示之附表編號5之紅色鐵架移除
    ，並將土地返還予全體共有人。
四、原告其餘之訴駁回。
五、訴訟費用：
㈠、請求被告陳柏永賠償200,000元部分，訴訟費用1,550元由原
    告負擔。
㈡、請求被告陳明傳、陳明德移除地上物、返還土地部分，訴訟
    費用由被告陳明傳、陳明德各負擔2分之1。　　　　
六、本判決第1項得假執行。但被告陳柏永如以5,000元為原告預
    供擔保，得免為假執行。
七、本判決第2項、第3項得假執行。　　
    事實及理由
一、被告陳明傳、陳明德均經合法通知，皆未於言詞辯論期日到
    場，核無民事訴訟法第386條各款所列情形，爰依原告聲請
    ，由其一造辯論而為判決。
二、原告主張：
㈠、被告陳柏永與原告分別居住於嘉義縣○○鎮○○里○○○00○0號及81
    號房屋（下分別稱81之1號房屋及81號房屋）而為相鄰關係
    。被告陳柏永明知原告共有之嘉義縣○○鎮○○○段00000地號土
    地（下稱系爭土地）為81號房屋對外連接道路之通道，且無
    限制81號房屋住戶即原告及其家屬通行系爭土地之權限，竟
    於109年8月17日上午7時30分許起，因不滿原告婆婆彭賴清
    琴僱工修繕81號房屋，先以鎖頭將設置於系爭土地上之鐵門
    上鎖，復接續將4部機車停放於系爭土地阻塞此對外通道，
    以此強暴方式妨害81號房屋住戶彭賴清琴、彭永村、原告夫
    婦及施工工人張萬境等人自系爭土地自由往來通行出入之權
    利，被告陳柏永上開犯行業經鈞院109年度嘉簡字第1442號
    刑事簡易判決判處拘役20日確定（下稱系爭刑案）。
㈡、請求被告陳柏永給付200,000元：
１、被告陳柏永停放機車阻礙原告通行之行為，並非如被告陳柏
    永所述於鐵門開鎖後即將4部機車移走，而是持續放了一陣
    子，直至110年4月16日鈞院至現場履勘時，都還停放1部機
    車在系爭土地上，造成原告出入不便，彭賴清琴為此亦報警
    處理過幾次，造成原告都要放下工作去處理，對原告產生極
    大困擾與不便，原告爰依侵權行為之法律關係請求被告陳柏
    永給付50,000元之精神慰撫金。
２、原告受讓彭賴清琴醫療費用140,000元請求權部分：
　　被告陳柏永於上開時、地以4部機車停放於系爭土地，阻塞8
    1號房屋對外通道，阻礙原告及其家屬通行，並導致彭賴清
    琴於109年11月間要通過上開通道時不小心跌倒，因而再次
    手術支出大筆醫療費用，被告陳柏永之阻礙行為造成原告與
    家屬出入不便，彭賴清琴跌倒受傷與被告陳柏永之阻礙行為
    有相當關聯，彭賴清琴自得依侵權行為之規定請求被告陳柏
    永賠償醫療費用，彭賴清琴已將上開損害賠償之債權讓與原
    告，原告就此請求被告陳柏永給付140,000元醫療費用支出
    之損失。
３、原告就張萬境僱工損失10,000元部分：
　　原告僱請張萬境施作之工程因被告陳柏永之阻礙行為致張萬
    境需延長工時，張萬境原就上開工程估價603,610元，嗣因
    工時延長，而向原告實收620,000元，據此，原告依民法第1
    84條第1項前段規定請求被告陳柏永給付原告僱工損失10,00
    0元。
㈢、請求被告陳明傳、陳明德移除地上物部分：
１、系爭土地上有被告等人自不詳時間起堆置如嘉義縣大林地政
    事務所（下稱大林地政）110年6月18日土地複丈成果圖（即
    附圖，下稱附圖）編號A、B、C之雜草盆栽、木造狗籠及雜
    物堆（雜物堆之物品明細如附表所示，即本院卷第137、139
    、315頁之照片所標示之物品，以上物品下稱A花圃、B狗籠
    、C雜物堆），被告陳柏永於110年4月8日開庭時稱C雜物堆
    中如附表編號1至4等物為其所有（被告陳柏永嗣後另改稱已
    拋棄上開雜物，原告已撤回對於該部分物品之請求）；附表
    編號5之物為被告陳明德所有；附表編號6至10之物為其祖父
    陳和在所有。
２、經查，陳和在已往生，而其繼承人除被告陳明傳外，皆已拋
    棄繼承，是陳和在所有上開物品即由被告陳明傳繼承取得。
    被告等人以B狗籠及C雜物堆堆置系爭土地，並無合法占用權
    源，原告自得依民法第767條第1項請求被告陳明傳、陳明德
    移除B狗籠及C雜物堆，並將系爭土地返還全體共有人。
㈣、綜上，爰依民法第184條第1項前段、第767條第1項提起本訴
    ，並聲明：１、被告陳明德應將放置於系爭土地上如附表編
    號5之紅色鐵架移除，並將土地返還予全體共有人；被告陳
    明傳應將放置於系爭土地上如附表編號6至10之木造狗籠（
    即B狗籠）、鐵製曬衣架、鐵製曬衣架下的兩塊石頭、竹竿
    、鐵製臉盆移除，並將土地返還予全體共有人。２、被告陳
    柏永應給付原告200,000元及自起訴狀繕本送達翌日起至清
    償日止，按年息百分之5計算之利息。３、願供擔保，請准宣
    告假執行（109年度嘉簡附民字第66號卷《下稱附民卷》第3頁
    、本院卷第311頁）。　　
三、被告部分：
㈠、被告陳柏永則辯以：
１、如附表編號1至4之物品均為被告陳柏永已拋棄之物，未受被
    告陳柏永實際占有支配，已非被告陳柏永所有。
２、被告陳柏永將系爭土地上之鐵門上鎖並將4部機車停放於系爭
    土地上之時間短暫，經原告告知後不久，被告陳柏永即將鐵
    門鎖頭解開，嗣後亦將4部機車牽離，並未造成原告之實質
    損害，原告僅空言泛稱被告陳柏永應賠償精神慰撫金50,000
    元，然卻未見原告提出任何證據證明其因被告陳柏永以鎖頭
    將設置於系爭土地上之鐵門上鎖及將4部機車停放於系爭土
    地之行為感到精神上痛苦，顯見原告向被告陳柏永請求精神
    慰撫金50,000元，應屬無據。被告陳柏永上開行為既未實際
    造成原告損害，審酌被告學歷為高職畢業，家境貧寒、患有
    身心障礙等情，原告請求之精神慰撫金50,000元顯屬過高，
    不應准許。
３、原告泛稱張萬境因被告陳柏永之行為致其工時延長而受有損
    失，張萬境已將上開損害賠償債權讓與原告云云，並提出由
    張萬境出具之110年3月15日授權書（下稱系爭授權書）及讓
    與債權同意書為憑。惟查，依原告提出之上開讓與債權同意
    書，其上僅有張萬境之印文，並無其簽名，且該讓與債權同
    意書之印文字體、大小、型式均與原告提出訴外人彭聖淵、
    彭賴清琴、彭永村等人之讓與債權同意書相同，上開讓與債
    權同意書上之印文顯係原告擅自刻印，實際上並未取得彭聖
    淵、彭賴清琴、彭永村、張萬境之授權，更遑論渠等有同意
    讓與債權予原告。且觀上開張萬境讓與債權同意書上之印文
    與系爭授權書上張萬境之印文迥然不同，益證上開讓與債權
    同意書應為原告擅自製作，張萬境應無同意讓與債權之情事
    。況且張萬境是否有因被告陳柏永之行為導致工時延長？張
    萬境與原告原約定之工時為若干？延長之工時又為若干、工
    資如何計算？張萬境是否有向原告收取延長工時之工程款等
    等，均未見原告對此舉證說明，原告所述顯屬無稽。再者，
    張萬境身為承攬人，就施工延誤一事有直接利害關係，尚難
    期待張萬境會自承施工延誤一事係可歸責於己，故張萬境稱
    施工延誤係因被告陳柏永之行為所致，應不可採。又依系爭
    授權書記載，可知張萬境係授予代理權予原告，由原告代理
    張萬境行使權利，倘若張萬境已向原告收取10,000元之工時
    損失，張萬境將無權，亦無必要再向被告陳柏永主張施工延
    誤之損失，然張萬境卻書立系爭授權書授予代理權予原告，
    可見張萬境實際上應未向原告收取延長工時之工程款損失10
    ,000元，從而，原告向被告陳柏永請求延長工時損失10,000
    元，應屬無據。
４、承上所述，依據原告提出之彭聖淵、彭賴清琴、彭永村、張
    萬境等人之讓與債權同意書其上印文大小、樣式、字體均相
    同，應係原告自行刻印製作，可知彭賴清琴應無讓與損害賠
    償債權予原告，原告向被告陳柏永請求彭賴清琴之醫療費用
    140,000元應無理由。另依系爭刑案判決之記載，被告陳柏
    永係於109年8月17日上午7時30分許將系爭土地上之鐵門上
    鎖及將4部機車停放於系爭土地上，惟觀原告提出之彭賴清
    琴之醫療單據及診斷證明書之就診日期係於109年6月16日，
    該時點被告陳柏永並無以鎖頭將系爭土地上之鐵門上鎖及將
    4部機車停放於系爭土地上，原告另提出彭賴清琴就診日期
    為109年12月9日之醫療單據及診斷證明書，該時點被告陳柏
    永亦早已將鎖頭取下，4部機車亦已牽離。且觀彭賴清琴109
    年6月16日就診之病名為「右肩脫位，重度旋轉肌腱破裂併
    關節盂軟骨骨折，右肩關節唇破裂」，109年12月21日就診
    之病名為「右肩旋轉肌重度破裂及脫臼後嚴重骨關節炎併肱
    骨頭變形」，可見彭賴清琴109年12月21日之傷勢即為其109
    年6月16日所受傷害，該等傷害要與被告陳柏永之行為無關
    。原告另提出彭賴清琴109年9月7日至神經內科門診之醫療
    單據及診斷證明書記載「焦慮症、失眠」，此乃彭賴清琴因
    受上開右肩傷害所致，亦與被告陳柏永之行為無關，況原告
    請求上開140,000元醫療費用究竟如何計算，未見原告對此
    詳為說明，故原告向被告陳柏永請求彭賴清琴之醫療費用14
    0,000元，顯無理由。
５、綜上所述，原告請求被告陳柏永應給付200,000元應無理由。
    並聲明：原告之訴駁回；如為被告陳柏永不利益判決，願供
    擔保免為假執行。
㈡、被告陳明傳、陳明德未於言詞辯論期日到場，亦未提出書狀
    作何聲明或陳述。 
四、法院之判斷：
㈠、被告陳柏永部分：
１、原告受讓彭賴清琴醫療費用140,000元部分：
⑴、按因故意或過失，不法侵害他人之權利者，負損害賠償責任
    。民法第184條第1項前段固定有明文。惟按當事人主張有利
    於己之事實者，就其事實有舉證之責任，民事訴訟法第277
    條前段亦有明定。申言之，侵權行為所發生之損害賠償請求
    權，應具備加害行為、侵害權利、行為不法、致生損害、相
    當因果關係、行為人具責任能力及行為人有故意或過失等成
    立要件，若任一要件有所欠缺，即無侵權行為責任之可言，
    且原告應就上開要件負舉證責任。
⑵、原告主張彭賴清琴因被告陳柏永阻礙通道出入不便而跌倒受
    傷，支出醫療費用140,000元，彭賴清琴並將前揭債權讓與
    原告云云，雖提出彭賴清琴之診斷證明書、醫療費用收據及
    債權讓與同意書為證（本院卷第67至72、219頁），惟就彭
    賴清琴受傷之原因是否與被告陳柏永有關部分，並未舉證證
    明，原告主張彭賴清琴對被告陳柏永有140,000元之侵權行
    為損害賠償債權，自屬無據。則本件既無證據證明彭賴清琴
    對被告陳柏永有140,000元之侵權行為損害賠償債權，原告
    主張其受讓前揭債權，請求被告陳柏永給付140,000元，自
    無理由。
２、原告就張萬境僱工損失10,000元部分：
　　原告主張因被告陳柏永之阻礙行為致張萬境需延長工時，張
    萬境原就工程估價603,610元，因工時延長，而向原告實收6
    20,000元，故原告受有損失10,000元云云，並提出系爭授權
    書及債權讓與同意書為證（本院卷第73、225頁），惟系爭
    授權書係記載：本人張萬境授權陳雅雯（即原告）對於陳柏
    永多次強制阻礙本人行使工作權利、不能工作、施工延誤一
    案全權負責等語，並未記載關於施工延誤之損失金額為何。
    另前揭債權讓與同意書係記載「讓與人因嘉義地院109年度
    嘉簡字第1442號刑事判決犯罪事實對陳柏永之損害賠償請求
    權，讓與人同意將請求權讓與受讓人」等語，亦無從依上開
    內容認定原告主張之事實為真。此外，原告並未舉出其他證
    據證明原告有前揭損失，原告此部分之請求，亦無理由。
３、精神慰撫金50,000元部分：　　
⑴、按因故意或過失，不法侵害他人之權利者，負損害賠償責任
    。不法侵害他人之身體、健康、名譽、自由、信用、隱私、
    貞操，或不法侵害其他人格法益而情節重大者，被害人雖非
    財產上之損害，亦得請求賠償相當之金額。民法第184條第1
    項前段及第195條第1項前段分別定有明文。本件原告主張被
    告陳柏永於前揭時、地有上開阻塞對外通道之妨害原告自系
    爭土地自由往來通行出入權利之行為，為被告陳柏永所不否
    認，被告前揭行為，亦經本院以109年度嘉簡字第1442號刑
    事簡易判決，判處被告犯強制罪，處拘役20日確定，有系爭
    刑案判決可參（本院卷第9至11頁），復經本院調閱系爭刑
    案卷宗核閱無訛，堪信為真實。是被告陳柏永確有妨害原告
    行動自由之行為，則原告主張被告陳柏永應負侵權行為損害
    賠償責任，洵屬有據。
⑵、按不法侵害他人人格權，被害人受有非財產上損害，其請求
    加害人賠償相當金額之慰撫金時，法院對於慰撫金之量定，
    應斟酌實際加害情形，所造成影響、被害人痛苦之程度、兩
    造之身分地位、經濟情形及其他各種狀況，以核定相當之數
    額。本院審酌被告陳柏永僅因不滿彭賴清琴僱工修繕房屋即
    故意妨害原告自由，實不足取，惟對原告所生自由之侵害並
    非嚴重，並審酌兩造之身分、地位、經濟能力（有兩造稅務
    電子閘門財產所得調件明細表可參，因屬個人隱私，僅予參
    酌，不予揭露）等一切情狀，認原告請求精神慰撫金50,000
    元，尚屬過高，應以5,000元較為適當，逾此範圍之請求，
    為無理由。是原告請求被告陳柏永給付5,000元，及自起訴
    狀繕本送達翌日即110年1月1日（附民卷第11頁）起至清償
    日止，按年息百分之5計算之利息，為有理由，逾此部分之
    請求，則屬無據。
㈡、被告陳明傳部分：
    按所有人對於無權占有或侵奪其物所有權者，得請求返還之
    ，對於妨害其所有權者，得請求除去之，有妨害其所有權之
    虞者，得請求防止之，民法第767條第1項定有明文。原告主
    張如附表編號6至10之物為被告陳柏永祖父陳和在所有，陳
    和在已死亡，其繼承人為被告陳明傳等情，業據提出除戶謄
    本、繼承系統表為證（本院卷第181至201頁），復有本院嘉
    義簡易庭查詢表可參（本院卷第233頁），並經本院調取本
    院95年度繼字第135號拋棄繼承事件卷宗核閱無訛。而被告
    陳明傳已於相當時期受合法通知，無正當理由未到場，亦未
    提出任何書狀作何聲明及陳述，依民事訴訟法第280條第3項
    前段準用同條第1項前段之規定，視同自認，堪信原告之主
    張為真實。從而，原告本於系爭土地共有人之地位，依民法
    第767條第1項、第821條之規定，請求如主文第2項所示，核
    屬有據，應予准許。
㈢、被告陳明德部分：
　　原告主張如附表編號5所示之物為被告陳明德所有等情，被
    告陳明德已於相當時期受合法通知，無正當理由未到場，亦
    未提出任何書狀作何聲明及陳述，依民事訴訟法第280條第3
    項前段準用同條第1項前段之規定，視同自認，堪信原告之
    主張為真實。從而，原告本於系爭土地共有人之地位，依民
    法第767條第1項、第821條之規定，請求如主文第3項所示，
    核屬有據，應予准許。
五、綜上所述，原告依民法第184條第1項前段、第767條第1項、
    第821條之規定，請求如主文第1項至第3項所示，為有理由
    ，應予准許，逾此部分之請求，則屬無據，應予駁回。
六、本件事證已臻明確，兩造其餘之主張、陳述及所提證據暨攻
    擊防禦方法，經本院審酌後，認與本件判決結果無影響，爰
    不一一贅述，附此敘明。
七、本件係屬民事訴訟法第427條適用簡易程序所為被告部分敗
    訴之判決，依同法第389條第1項第3款規定，應依職權宣告
    假執行，並依同法第392條第2項規定，依被告陳柏永聲請宣
    告被告陳柏永如預供擔保，得免為假執行。另雖原告亦陳明
    願供擔保請准宣告假執行，然應僅為促請法院注意之性質，
    爰不另為准駁之諭知。
八、本件就原告請求被告陳柏永給付精神慰撫金50,000元部分，
    係刑事附帶民事訴訟，由合議庭裁定移送民事庭之事件，依
    刑事訴訟法第504條第2項之規定，免納裁判費。至於其餘請
    求部分，依民事訴訟法第79條、第85條第1項但書之規定，
    就請求被告陳柏永給付150,000元部分之訴訟費用1,550元由
    原告負擔；就請求被告陳明傳、陳明德移除地上物、返還土
    地部分之訴訟費用，則由被告陳明傳、陳明德各負擔2分之1
    。
中　　華　　民　　國　　110 　年　　12　　月　　 2　　日
                          臺灣嘉義地方法院嘉義簡易庭
                                  法　官　陳美利
以上正本係照原本作成。
如對本判決上訴，須於判決送達後20日內向本庭（嘉義市文化路
308之1號）提出上訴狀（均須按他造當事人之人數附繕本）。如
委任律師提起上訴者，應一併繳納上訴審裁判費。
中　　華　　民　　國　　110 　年　　12　　月　 　2　　日
                                  書記官  林金福
附表：
編號 物品 所有人 備註 1 紅色鐵架上面的雜物 陳柏永 即本院卷第137、139頁、315頁照片所標示之物品 2 紅色鐵架中間的雜物 陳柏永  3 紅色鐵架下面水管、水桶 陳柏永  4 竹竿上的兩袋綠色網袋、寶特瓶 陳柏永  5 紅色鐵架 陳明德  6 木造狗籠 陳明傳  7 鐵製曬衣架 陳明傳  8 鐵製曬衣架下的兩塊石頭 陳明傳  9 竹竿 陳明傳  10 鐵製臉盆 陳明傳